【裁判字號】    98,家聲,18
【裁判日期】    980430
【裁判案由】    聲請變更子女之姓氏
【裁判全文】
臺灣基隆地方法院民事裁定              98年度家聲字第18號
聲  請  人  甲○○○○○○
上列當事人間聲請變更子女姓氏事件，本院裁定如下：
    主  文
准聲請人與連維仁所生之子女「連耀淵（身分證統一編號：Ｚ000
000000號）」之姓氏由「連」變更為「路」。
聲請程序費用由聲請人負擔。
    理  由
一、本件聲請意旨略以：聲請人與利害關係人連維仁前於民國（
    下同）86年11月25日結婚，婚後育有一子即連耀淵（87年12
    月5日生），惟連維仁於89年11月14日死亡，自此聲請人即
    攜同連耀淵返回娘家居住，多年來均由聲請人單獨負擔連耀
    淵之扶養責任，已無再與連維仁之家族成員有任何聯絡，又
    連耀淵常為學校聯絡簿上之簽名只有「路」姓而無「連」姓
    而遭同儕嘲笑，若繼續從父姓「連」，對連耀淵人格發展恐
    有負面之影響，是客觀上對聲請人之子女顯有不利等語，為
    此，請求准予聲請人變更子女姓氏為「路」姓等語。
二、按有下列各款情形之一，且有事實足認子女之姓氏對其有不
    利之影響時，父母之一方或子女得請求法院宣告變更子女之
    姓氏為父姓或母姓：(一)父母離婚者。(二)父母之一方或雙
    方死亡者。(三)父母之一方或雙方生死不明滿3年者。(四)
    父母之一方曾有或現有未盡扶養義務滿2年者，民法第1059
    條第5項定有明文。依此規定，必須符合上開四個要件之一
    ，且必須有事實足認子女之目前姓氏對其有不利影響時，始
    得請求法院宣告變更子女之姓氏從父或母姓。經查，本件聲
    請人主張其與利害關係人連維仁於86年11月25日結婚，婚後
    育有一子即連耀淵，惟連維仁於89年11月14日死亡，自此聲
    請人即攜同連耀淵返回娘家居住，多年來均由聲請人單獨負
    擔連耀淵之扶養責任之事實，業據其提出戶籍謄本為證，並
    據證人即聲請人之子連耀淵到庭證稱：「（問：你有看過父
    親那邊的人嗎？）沒有。」、「（問：你想要改姓嗎？）想
    ，因為同學會嘲笑我，說我的聯絡簿為什麼只有我的姓氏是
    連，其他簽名的都是路。」（見本院98年4月27日訊問筆錄
    ）等語，聲請人之主張自堪信為真實。本院審酌聲請人與連
    維仁所生之子連耀淵雖從父姓「連」姓，然皆由聲請人單獨
    負擔照顧責任，連耀淵與其父系家族關係業已疏離，本院認
    保留原來姓氏對該子女有不利之影響，則聲請人之請求，核
    與前揭法律規定尚無不合，應予允許，爰裁定如主文所示。
三、依非訟事件法第21條第2項，民事訴訟法第78條、第95條，
    裁定如主文。
中    華    民    國    98    年     4    月    30    日
                  家事法庭法  官  姚貴美
以上正本係照原本作成。
如對本裁定抗告，須於裁定送達後10日之不變期間內，向本院提
出抗告狀，並繳納抗告費新臺幣1,000元。
中    華    民    國    98    年     4    月    30    日
                          書記官  詹小瑤


司法院資訊處製作；財團法人民間司法改革基金會備份。
